臺灣高等法院臺中分院刑事裁定
111年度抗字第736號
抗  告  人  
即 受 刑人  范志平




上列抗告人因檢察官聲請撤銷緩刑案件，不服臺灣臺中地方法院
中華民國111年6月29日裁定（111年度撤緩字第134號，聲請案號
：臺灣臺中地方檢察署111年度執聲字第1340號），提起抗告，
本院裁定如下：
    主  文
原裁定撤銷。
檢察官之聲請駁回。
    理  由
一、抗告人即受刑人范志平（下稱抗告人）抗告意旨略以：抗告
    人雖有工作收入，但外債過多，抗告人須向雇主支借薪資以
    維生活所需或清償債務，有雇主所提供之借支表可證。再者
    抗告人有陸續清償三信商業銀行之貸款債務、其他債權人陳
    雅築、賴庭怡等債務，並提出抗告人與其他債務人間之LINE
    通訊軟體對話紀錄，足以證明抗告人並非故意不履行清償債
    務，實係因債務過多，有多數債權人，因資金調度出現問題
    始無法如期清償。抗告人已與雇主商議得其允許先行借支以
    清償受害人之債權，請給予抗告人機會，撤銷原裁定等語。
二、按緩刑之宣告，得斟酌情形，命犯罪行為人向被害人支付相
     當數額之財產或非財產上之損害賠償；又受緩刑之宣告，
    違 反刑法第74條第2項第1至8款所定負擔情節重大，足認原
    宣告之緩刑難收預期效果，而有執行刑罰之必要者，得撤銷
    其 宣告，同法第74條第2項第3款、第75條之1第1項第4 款
    定有 明文。次按緩刑制度設計之本旨，在鼓勵惡性較輕微
    之犯罪 行為人或偶發犯、初犯得適時改過，以促其遷善，
    復歸社會 正途，其以附條件方式為之，係基於個別預防與
    分配正義之 目的，使犯罪行為人得以自新並適度填補犯罪
    所生損害。然 經宣告緩刑後，若有具體事證足認其並不因
    此有改過遷善之 意，即不宜給予緩刑寬典，因而設有撤銷
    緩刑宣告之制度。 上揭條文所定之「情節重大」要件，應
    考量抗告人是否自始 真心願意接受緩刑所附條件，或於緩
    刑期間是否顯有履行條 件可能而隱匿或處分其財產、故意
    不履行、無正當事由拒絕 履行或顯有逃匿之虞等情事，並
    衡酌抗告人未履行條件與被 害人所受損害之具體情況，以
    資判斷原緩刑宣告是否已難收 預期效果，而有撤銷並執行
    刑罰之必要，斷非受緩刑宣告者 一有未如期履行之情事，
    即應撤銷該緩刑之宣告。又緩刑宣 告併命犯罪行為人向被
    害人支付相當數額之財產或非財產上 損害賠償之負擔，依
    刑法第74條第4項之規定，本得作為民事強制執行名義，被
    害人之債權已依法賦予保障，權衡刑罰 之目的在於制裁不
    法，而緩刑之宣告係給予犯罪行為人自新 之機會，受緩刑
    宣告者，其後若有不能履行賠償責任時，猶 應究明其無法
    履行之原因是否正當，抑或僅係推諉拖延時間 （如確有支
    付能力而故意不給付之事），倘若確係因其事後 經濟窘困
    ，或頓失給付能力，得否因受緩刑宣告者一時無法 賠償，
    即逕以欠缺民事上之清償能力，認應以刑罰制裁取代 緩刑
    宣告之效果，自仍有再予詳酌之必要。緩刑宣告目的之 一
    ，乃在使犯罪行為人尚有保持或另覓工作之機會，以便清 
    償被害人之債權，苟若逕予撤銷其緩刑之宣告，無疑更使被
     害人無法獲得清償，且犯罪行為人故意遲不履行之情形，
    與 其因事後生活陷入困境而無資力履行者，殊難等而視之
    。
三、經查：
（一）本件抗告人因犯詐欺等案件，經臺灣高雄地方法院於民國
      108年7月4日以108年度簡字第2171號判決判處有期徒刑6
      月，如易科罰金，以新台幣（下同）1千元折算1日，緩刑
      3年，並應履行臺灣高雄地方法院108年度審附民字第294
      號案件調解內容履行賠償被害人44萬3000元（其支付方式
      為：㈠23000元，已於調解前給付完畢。㈡42萬元，自108年
      7月25日起至清償完畢止，每月為1期，按月於每月25日前
      給付7000元，如有1期未付，尚未到期部分視為全部到期
      ），該案於108年7月30日確定等情，有上開刑事判決書、
      臺灣高等法院被告前案記錄表在卷可稽。然抗告人並未遵
      期給付賠償金額，迄今僅償還11萬5千元等情，有匯款資
      料明細表、被害人提出之存摺內頁、被害人手寫意見在卷
      可稽，是抗告人確有違反前揭緩刑宣告判決所定負擔之事
      實，固屬明確。
（二）然揆諸上開說明，除有其他具體事證可證其有支付能力而故意不給付等情形外，尚難執此未遵期履行乙事，遽認其違反情節當然係屬重大；況縱令其違反情節確屬重大，而合於前揭得撤銷緩刑之要件，惟是否足認原宣告之緩刑難收其預期效果，而有執行刑罰之必要，尚須衡酌相關情況決定之，除非有裁量縮減至零之例外情形，否則法院如逕以未遵期履行負擔乙事，即認抗告人所受之緩刑宣告應予撤銷，當然構成裁量上之瑕疵，所為之緩刑宣告撤銷自亦非適法。查抗告人自108年7月起至110年12月止，雖僅給付被害人11萬5千元之金額，惟抗告人自108年7月起至109年12月，還款狀況尚稱正常，每月或間隔1、2月均有依約還款，出現明顯還款遲延狀態係自110年1月起，然此時正逢新冠肺炎疫情爆發，全球經濟均陷入衰退，是否因此導致抗告人經濟狀況不佳，尚非無疑。且觀諸抗告人抗告意旨所陳其經濟狀況不佳，外債過多，需向雇主支薪以支應生活所需及償還被害人之賠償金，並提出借支表為證，應可認其所言非虛。又抗告人提出與其他債權人之對話紀錄，其確有經濟上困難，因資金調度等問題而未能遵期將款項匯給被害人等情，有抗告人所提出之匯款資料、LINE對話記錄、借支表為據（見本院卷第15至27頁），足認抗告人應非全無履行剩餘所積欠緩刑條件損害賠償金之誠意，而與所謂惡意未遵期履行損害賠償之情形迥異。復參酌現今因新冠肺炎疫情肆虐，全球經濟環境困難，國人平均實質收入減少，抗告人是否因此導致收入銳減而暫時無力如期給付賠償金之情形，非無可能。從而，抗告人未遵期履行前揭緩刑宣告所附之條件，與有資力之人推諉拖延時間而惡意不履行，要屬不同之情形，自不應徒以抗告人先前未能遵期履行之外觀事實，遽以推斷其主觀上有故意違反前開所定應給付負擔之意圖。故本案難認抗告人有違反刑法第74條第2項第3款所定負擔情節重大之情事，無足認原宣告之緩刑難收其預期效果，而有執行刑罰之必要。
四、原審法院未審酌上情，遽認抗告人違反緩刑所命負擔情節重
    大，撤銷上開緩刑之宣告，容有未洽，而難予以維持。抗告
    人抗告意旨指摘及此，非無理由，應由本院將原裁定予以撤
    銷。又按撤銷緩刑，必須於緩刑期內為之，緩刑期間屆滿，
    原宣告刑已失其效力，自無更行撤銷緩刑之餘地，因原宣告
    刑既已失其效力，縱予撤銷緩刑，亦無宣告刑可以執行，此
    為法理上當然解釋，不待法律之明文規定（最高法院102年
    度台非字第256 號、92年度台非字第202 號判決意旨參照）
    。本件抗告人所受前揭刑之宣告，緩刑期滿日為111年7月29
    日，而撤銷緩刑宣告依法需於前揭緩刑期滿日前為之，是本
    院撤銷原裁定，如並發回原審法院更為裁定，因緩刑期間已
    屆滿，原審法院依法僅能逕予駁回檢察官之聲請，故本案並
    無發回原審法院之實益，爰由本院自為裁定駁回檢察官之聲
    請。
五、依刑事訴訟法第413條，裁定如主文。
中    華    民    國   111    年    8    月    15     日
            刑事第三庭  審判長法　官　楊  真  明
                              法　官　楊  欣  怡
                              法　官　邱  顯  祥     
以上正本證明與原本無異。
不得再抗告。                      
                              書記官  陳  緯  宇 
　　　　　　　　　　　　　　　           　
中　　華　　民　　國　　111 　年　　8 　　月　　15　　日